【裁判字號】    97,易,1241
【裁判日期】    980410
【裁判案由】    詐欺等
【裁判全文】
臺灣高雄地方法院刑事判決              97年度易字第1241號
公  訴  人  臺灣高雄地方法院檢察署檢察官
被      告  甲○○
選任辯護人  陳豐裕律師
被      告  乙○○
                    號
上列被告因詐欺等案件，經檢察官提起公訴（96年度偵字第3208
7 號、97年度偵字第573 號），被告於本院準備程序進行中，就
被訴事實為有罪之陳述，經本院告知簡式審判程序意旨，並聽取
公訴人及被告之意見後，裁定改依簡式審判程序審理，判決如下
：
    主  文
甲○○共同意圖營利，聚眾賭博，處有期徒刑陸月，如易科罰金
，以新臺幣壹仟元折算壹日。
乙○○意圖營利，聚眾賭博，處有期徒刑伍月，如易科罰金，以
新臺幣壹仟元折算壹日，扣案之記事本貳冊、電話名冊壹張、簽
賭名冊參頁均沒收。
    事  實
一、甲○○與真實姓名年籍不詳，以「萬泰公司」為名之人，共
    同基於意圖營利，供給賭博場所、聚眾賭博及賭博之犯意聯
    絡，自民國96年（起訴書誤載為95年，業據公訴人當庭更正
    ）5 月間某日起，受「萬泰公司」招募成為簽賭仲介站，以
    其輾轉向不知情之江政倫商借使用之門號0000-000000 號行
    動電話聯絡賭客並告知職棒簽賭網站之帳號密碼之方式，經
    營「大眾」、「國際」、「部落格」、「永利」等4 個國內
    外職棒比賽簽賭網站，在該網站之公眾得出入之場所，供丙○○（另經本院審理中）、李德政、林明亮（二人業經臺灣
    高雄地方法院檢察署檢察官以97年度偵字第573 號職權不起
    訴）等不特定多數人上網簽賭臺灣、美國及日本之職棒比賽
    ，並利用其開設於高雄湖內農會帳號00000000000000號帳戶
    與賭客結算賭資。賭博方式為：賭客利用網際網路連結至上
    揭賭博網站，以帳號及密碼登錄後，在該網站指定特定時點
    比賽欲下注之棒球隊伍，由賭客下注該隊伍之輸贏，並點選
    下注金額，若該押注隊伍贏球則依不定之開盤賠率決定損賠
    之金額及可獲得之金額，而以當日球賽之輸贏決定賭博之輸
    贏，押注賭贏者可得簽注金額95％或96％之彩金，賭輸者須
    付100 ％或99％之下注金額，如押注不平衡，則由「萬泰公
    司」與賭客對賭，賭贏者所得之彩金及賭輸者須付之金額多
    寡視其與甲○○之交情而定，以此方式聚集不特定多數人在
    上開處所簽賭下注，而賭客不論輸贏，每下注新臺幣（下同
    ）1 萬元，甲○○即從中收取200 元之佣金牟利，甲○○藉
    此獲利約50、60萬元。嗣於96年11月9 日上午10時15分許，
    為法務部調查局高雄縣調查站持搜索票至丙○○位於高雄縣
    大社鄉○○路16巷38之2 號之住處，扣得職棒簽賭便條紙1
    只、職棒簽賭帳筆記簿2 冊、商業支票日曆簿1 冊等物，而
    循線查知上情。
二、乙○○意圖營利，基於供給賭博場所、聚眾賭博及賭博之犯
    意，自96年7 月間起至同年9 月間止（起訴書誤載為自96年
    9 月間起，業據公訴人當庭更正），以其胞弟邱光元位於高
    雄縣茄萣鄉○○街122 巷6 之3 號為賭博場所，並提供麻將
    牌、骰子、麻將牌尺4 支等為賭博工具，聚集黃明泉、薛勇
    和（二人業經臺灣高雄地方法院檢察署檢察官以97年度偵字
    第573 號職權不起訴）等不特定之人在上址賭博財物並從中
    抽頭營利，如人數不足時，乙○○即參與對賭，賭博方式係
    每底為700 元、每臺為100 元，並約定每4 圈由乙○○獲得
    抽頭金900 元，乙○○藉此獲利約40萬元。嗣於96年11月9
    日上午10時15分許，為法務部調查局高雄縣調查站持搜索票
    至乙○○位於住高雄縣茄萣鄉○○村○○路70巷15弄2 號住
    處，扣得其所有供犯罪所用之記事本2 冊、電話名冊1 張、
    簽賭名冊3 頁，及與本件犯罪無關之商業本票及支票1 袋等
    物，而循線查知上情。
三、案經法務部調查局高雄縣調查站移送臺灣高雄地方法院檢察
    署檢察官偵查起訴。
    理  由
一、被告甲○○、乙○○所犯均係死刑、無期徒刑、最輕本刑為
    3 年以上有期徒刑以外之罪，其於準備程序中就前揭被訴事
    實為有罪之陳述，經本院告知簡式審判程序之旨，並聽取其
    與公訴人、被告甲○○之辯護人之意見後，認無不得或不宜
    改依簡式審判程序進行之處，爰依刑事訴訟法第273 條之1
    第1 項之規定，裁定改依簡式審判程序審理。又本件所引屬
    於審判外陳述之傳聞證據，依同法第273 條之2 規定，不受
    第159 條第1 項關於傳聞法則規定之限制，依法有證據能力
    ，均合先敘明。
二、認定事實之理由：
(一)訊據被告甲○○對於上開犯罪事實一坦承不諱（見臺灣高雄
    地方法院檢察署《下稱高雄地檢署》96年度偵字第32087 號
    卷《下稱偵一卷》第62至63、65至67頁、97年度偵字第573
    號卷《下稱偵二卷》第107 頁、本院97年度審易字第1744號
    卷《下稱審易卷》第29頁反面至30頁），核與證人即賭客李
    德政、林明亮於警詢及偵訊之證述、證人即同案被告丙○○
    於偵訊之證述、證人即門號0000-000000 號申辦人江政倫於
    警詢及偵訊證述之情節大致相符（見偵二卷第64至67、69至
    70、108 頁、偵一卷第20、36頁），復有法務部調查局高雄
    縣調查站（下稱高雄縣調站）搜索扣押筆錄、門號0000-000
    000 號之通聯調閱查詢單、監聽譯文、湖內鄉農會存款印鑑
    卡影本在卷可稽（見高雄地檢署96年度警聲搜字第2044號卷
    《下稱聲搜卷》第48、124 至127 頁、偵二卷第13、57、58
    頁），且有職棒簽賭單便條紙1 張、職棒簽賭帳筆記簿2 冊
    扣案可佐，足認被告甲○○上開任意性自白與事實相符，
    本件事證明確，被告甲○○之犯行堪以認定，應予依法論科
    。
(二)訊據被告乙○○對於上開犯罪事實二坦承不諱（見偵一卷第
    17頁反面至18、43頁反面、250 至251 頁、審易卷第30頁）
    ，核與證人即賭客黃明泉、薛勇和證述之情節相符（見偵二
    卷第74頁反面、82至83、90頁），復有高雄縣調站搜索扣押
    筆錄在卷可稽（見聲搜卷第102 至105 頁），及記事本2 冊
    、電話名冊1 張、簽賭名冊3 頁商業本票及支票1 袋扣案為
    憑，足認被告乙○○上開任意性自白與事實相符，本件事證
    明確，被告乙○○之犯行堪以認定，應予依法論科。
三、論罪科刑：
(一)按刑法第268 條之圖利供給賭博場所罪，本不以有形空間供
    公眾出入者為要件；該條所謂「提供賭博場所」，應指提供
    聯繫賭博意思之空間而言；該空間則應包括有形及無形者。
    以當下科技發達之時空觀之，倘經營者以某工具傳達賭博訊
    息，聯繫賭博之意思表示，形同以無形空間供人賭博，核亦
    與刑法第268 條之「提供賭博場所」之意相符。是以傳真或
    電話簽注號碼而賭博財物，與親自到場簽注而賭博財物，僅
    行為方式稍有差異，犯罪之可非難性不因此受影響（最高法
    院93年度臺非字第214 號判決意旨參照）。次按刑法之聚眾
    賭博罪，所稱「聚眾賭博」，係指聚集不特定人參與賭博之
    行為，且縱未於現實上同時糾集多數人於同一處所，而係聚
    集眾人之財物進行賭博者，例如組頭以電話之方式供人簽賭
    之行為，亦屬之。本件被告甲○○透過網站之公眾得以任意
    出入之場所，供不特定人上網賭博財物，並聚集眾人之錢財
    ，以職業棒球競賽輸贏之偶然機率決定錢財之勝負，並藉此
    牟利，自屬圖利供給賭博場所、聚眾賭博之行為；另其經營
    之簽賭網站，如有押注不平衡之狀況，其上手「萬泰公司」
    即與賭客對賭，被告甲○○既自賭客之賭金中抽取一定之金
    額以牟利，則其就賭博罪部分，與其上手「萬泰公司」間自
    屬共同正犯。又立法者針對特定刑罰規範之構成要件，已預
    設該犯罪行為之本質係持續實行之複數行為，具備反覆、延
    續之行為特徵，而將之總括或擬制為一個構成要件之集合犯
    行為，因其刑法評價上為構成要件之行為單數，認應僅成立
    一罪。則行為人基於概括之犯意，在密切接近之一定時、地
    持續實行之複次行為，倘依社會通念，於客觀上認為符合一
    個反覆、延續性之行為觀念者，於刑法評價上，即應僅成立
    一罪，學理上所稱「集合犯」之職業性、營業性或收集性等
    具有重複特質之犯罪均屬之，例如經營、從事業務、收集、
    販賣、製造、散布等行為概念者是（最高法院95年度臺上字
    第1079號判決要旨參照）。本件被告甲○○自96年5 月間某
    日起至查獲時止，經營上開職棒簽賭網站，聚集不特定之人
    簽賭下注，並藉此抽頭牟利，有押注不平衡時，並與賭客對
    賭，此種意圖營利供給賭博場所、聚眾賭博、賭博之犯罪型
    態；及被告乙○○自96年7 月間起至同年9 月間止，提供其
    胞弟邱光元之住所為賭博場所，並提供麻將牌、骰子、麻將
    牌尺4 支等為賭博工具，聚集不特定之人在上址賭博財物並
    從中抽頭營利之犯罪型態，本質上乃均具有反覆、延續之特
    質，依社會通念，即應屬前揭學理上所稱具有營業性之重複
    特質之「集合犯」，均應認僅成立一罪。
(二)核被告甲○○所為，係犯刑法第266 條第1 項前段賭博罪、
    第268 條前段之圖利供給賭博場所、後段之圖利聚眾賭博罪
    。被告甲○○與其上手即以「萬泰公司」為名之真實姓名年
    籍不詳之人間，有犯意聯絡及行為分擔，應論以共同正犯。
    公訴意旨固認被告甲○○與同案被告丙○○共同基於意圖營
    利，供給賭博場所、聚眾賭博及賭博之犯意聯絡，由同案被
    告丙○○自96年8 月間某日起至同年9 月間某日止，以撥打
    電話之方式，代替戊○○、薛富美、洪蘇月霞、宋金良及丁○○，向被告甲○○所經營之上開簽賭網站，下注簽賭「中
    華職棒」賽事，由被告甲○○與戊○○、薛富美、洪蘇月霞
    、宋金良及丁○○（下合稱戊○○等5 人）等不特定賭客對
    賭，同案被告丙○○則從中收取賭金5 ％之佣金牟利，故認
    被告甲○○與同案被告丙○○間，就圖利供給賭博場所罪、
    圖利聚眾賭博罪及賭博罪，有犯意聯絡及行為分擔，亦應論
    以共同正犯云云，惟被告甲○○辯稱：伊有接受丙○○下注
    ，但伊不知道丙○○是為自己下注或代其他人下注，伊不認
    識戊○○等5 人等語（見本院97年度易字第1241號卷《下稱
    本院卷》第62、75至77頁），核與證人即同案被告丙○○陳
    稱：伊有以自己的名義代戊○○等5 人向訴外人高瑞鴻（已
    死亡，業經高雄地檢署檢察官於97年7 月31日以97年度偵字
    第573 號為不起訴處分）下注簽賭國內外職棒比賽，但沒有
    從中收取報酬或手續費，伊向甲○○下注部分，都是用伊自
    己的錢等語（見偵一卷第2 頁反面至3 頁、第26頁反面、見
    審易卷第30頁），參以證人戊○○等5 人固均證稱有透過丙○○簽賭，惟均未提及丙○○係向被告甲○○下注簽賭乙節
    ，有戊○○等5 人警詢及偵訊筆錄在卷可稽（偵二卷第20至
    21、23、24頁反面至25、31、34頁反面至35、39、42頁反面
    至43、45、48頁反面至49、51頁），則被告甲○○有無接受
    同案被告丙○○代戊○○等5 人下注簽賭，再由丙○○從中
    抽取佣金乙節，即屬有疑，此外，本件復查無其他證據，足
    資證明被告甲○○有與同案被告丙○○以上開方式共同經營
    簽賭網站之事實，是公訴意旨認被告甲○○就上開所犯賭博
    罪、圖利供給賭博場所、圖利聚眾賭博罪，應與同案被告丙○○論以共同正犯云云，即有誤會，附此敘明。又被告甲○○自96年5 月間某日起至遭警查獲時止，所為賭博、圖利供
    給賭博場所、圖利聚眾賭博之行為，均係基於同一犯意反覆
    為之，均應論以單純一罪。又被告甲○○所犯賭博、圖利供
    給賭博場所、圖利聚眾賭博之3 罪間，係基於一圖利聚眾賭
    博之犯意，達成其同一犯罪所為之各個舉動，應屬法律概念
    之一行為，其一行為觸犯上開3 罪名，為想像競合犯，依刑
    法第55條之規定，應從一重之圖利聚眾賭博罪處斷。爰審酌
    被告甲○○不思以合法方式賺取所需，竟與以「萬泰公司」
    為名之真實姓名年籍不詳之人共同經營職棒簽賭網站，供人
    簽賭財物，欲從中獲取不法利益，助長社會僥倖心理，影響
    社會正常經濟活動，妨害善良風俗，並破壞職棒運動之正常
    發展，且經營簽賭網站逾半年，期間非短，惟念及被告甲○○在此之前，並無前科，有臺灣高等法院被告前案紀錄表1
    份在卷可按（見本院卷第34頁），犯後坦承犯行，態度良好
    ，教育程度為國中畢業，家境小康（見偵一卷第62頁之調查
    筆錄受詢問人欄），及其犯罪之動機、目的、手段、所得利
    益、犯罪所生之損害，與犯罪後態度等一切情狀，量處如主
    文所示之刑，並諭知易科罰金之折算標準，以示懲儆。另本
    件於同案被告丙○○位於高雄縣大社鄉○○路16巷38之2 號
    住處，所扣得之職棒簽賭便條紙1 只、職棒簽賭帳筆記簿2
    冊、商業支票日曆簿1 冊等物，並無證據顯示為被告甲○○
    所有，而被告甲○○與同案被告丙○○並非共同正犯乙節，
    業如前述，爰不予宣告沒收。
(三)核被告乙○○所為，係犯刑法第266 條第1 項前段賭博罪、
    第268 條前段之圖利供給賭博場所、後段之圖利聚眾賭博罪
    。被告乙○○自96年7 月間起至9 月間止，所為賭博、圖利
    供給賭博場所、圖利聚眾賭博之行為，均係基於同一犯意反
    覆為之，均應論以單純一罪。又被告乙○○所犯賭博、圖利
    供給賭博場所、圖利聚眾賭博之3 罪間，係基於一圖利聚眾
    賭博之犯意，達成其同一犯罪所為之各個舉動，應屬法律概
    念之一行為，其一行為觸犯上開3 罪名，為想像競合犯，依
    刑法第55條之規定，應從一重之圖利聚眾賭博罪處斷。公訴
    人雖未就被告乙○○賭博之犯行於起訴書犯罪事實欄中敘明
    ，惟該部分犯行與已敘及部分，有想像競合犯之裁判上一罪
    關係，為起訴效力所及，本院自得併予審理。爰審酌被告乙○○不思以正途賺取金錢，竟提供賭場聚眾賭博，敗壞社會
    善良風氣，殊無可取，惟犯後坦承犯行，態度尚可，於此之
    前，並無前科，有臺灣高等法院被告前案紀錄表1 份在卷可
    按（見本院卷第35頁），教育程度為國中畢業，家境小康（
    見偵一卷第16頁之調查筆錄受詢問人欄），及其犯罪之動機
    、目的、手段、所得利益、犯罪所生之損害等一切情狀，量
    處如主文所示之刑，並諭知易科罰金之折算標準，以示懲儆
    。扣案之記事本2 冊、電話名冊1 張、簽賭名冊3 頁均為被
    告乙○○所有，且為供其開設賭場所用，據被告乙○○供述
    在卷（見本院卷第79頁），應依刑法第38條第1 項第2 款前
    段宣告沒收之。其餘扣案之商業本票及支票1 袋，並無證據
    證明係被告乙○○所有，亦無法證明與本件犯罪有關，爰不
    予宣告沒收。
四、又被告甲○○、乙○○所為上開犯行之犯罪時間均在96年4
    月24日以後，不符中華民國96年罪犯減刑條例之規定，併此
    敘明。
據上論斷，應依刑事訴訟法第273 條之1 第1 項、第299 條第1
項前段，刑法第28條、第268 條、第266 條第1 項前段、第41條
第1 項前段、第55條、第38條第1項第2款前段，判決如主文。
本案經檢察官陳彥竹到庭執行職務。
中    華    民    國    98    年    4     月    10    日
                  刑事第十七庭  法  官  毛妍懿
以上正本證明與原本無異。
如不服本判決應於收受送達後10日內向本院提出上訴書狀，並應
敘述具體理由；如未敘述上訴理由者，應於上訴期間屆滿後20日
內向本院補提理由書（均須按他造當事人之人數附繕本）「切勿
逕送上級法院」。
中    華    民    國    98    年    4     月    13    日
                                書記官  林晏光
附錄本案論罪科刑法條：
中華民國刑法第266條
（普通賭博罪與沒收物）
在公共場所或公眾得出入之場所賭博財物者，處1 千元以下罰金
。但以供人暫時娛樂之物為賭者，不在此限。
當場賭博之器具與在賭檯或兌換籌碼處之財物，不問屬於犯人與
否，沒收之。
中華民國刑法第268條
（圖利供給賭場或聚眾賭博罪）
意圖營利，供給賭博場所或聚眾賭博者，處3 年以下有期徒刑，
得併科3 千元以下罰金。


司法院資訊處製作；財團法人民間司法改革基金會備份。
